【裁判字號】    97,重訴,413
【裁判日期】    970527
【裁判案由】    清償借款
【裁判全文】
臺灣臺北地方法院民事判決             97年度重訴字第413號
原      告  華南商業銀行股份有限公司
法定代理人  甲○○
訴訟代理人  己○○
被      告  德合電子股份有限公司
           （原名德合電子企業有限公司）
兼法定代理
人          戊○○
被      告  丙○○
被      告  丁○○
上列一人
訴訟代理人  林文淵律師
複代理人    乙○○    住台北市○○街39號9樓
上列當事人間請求清償借款等事件，本院於中華民國97年5月13
日言詞辯論終結，判決如下：
    主  文
被告應連帶給付原告新台幣壹仟肆佰捌拾萬貳仟元，及如附表所
示之利息、違約金。
訴訟費用新台幣壹拾肆萬貳仟佰貳拾捌元由被告連帶負擔。
本判決第一項於原告以新台幣肆佰玖拾肆萬元或同額之中央政府
建設公債九十年度甲類第一期債票為被告供擔保後，得假執行，
但被告如以新台幣壹仟肆佰捌拾萬貳仟元為原告預供擔保後，得
免為假執行。
    事實及理由
一、本件依兩造訂立之授信約定書第15條之規定，合意由本院為
    第一審管轄法院，是本院就本件訴訟，自有管轄權，合先敘
    明；又本件被告德合電子股份有限公司（原名德合電子企業
    有限公司，下稱德合公司）、戊○○、丙○○未於言詞辯論
    期日到場，核無民事訴訟法第386條所列各款情形，爰依原
    告之聲請，由其一造辯論而為判決。
二、原告起訴主張：
    被告戊○○於民國90年11月29日邀同被告丙○○、丁○○為
    被告德合公司之連帶保證人，擔保被告德合公司對原告現在
    及將來所負之債務負連帶清償之責。嗣被告德合公司於91年
    5月2日起陸續向原告借款共計新台幣（下同）17,100,000元
    ，約定到期日、清償方式、利率、違約金詳如借據及附表所
    示，且依約若有授信約定書第5條、第6條之情事，即喪失期
    限利益，視為全部到期，應立即償還全部借款本息。詎上揭
    借款被告德合公司未依約清償，尚欠本金14,802,000元及如
    主文第1項所示利息、違約金未清償，爰依消費借貸及連帶
    保證契約之法律關係，請求被告被告德合公司、戊○○、丙○○、丁○○連帶給付原告14,802,000元及如附表所示之利
    息、違約金。
三、被告丁○○則以：
    被告丁○○雖於90年11月29日於保證書之連帶保證人欄簽名
    蓋章及授信約定書之立約人欄簽名蓋章．及於91年5月2日在
    借據、借據增補條款約定書之連帶保證人欄簽名蓋章，而為
    被告德合公司之連帶保證人。惟該文件係為擔保被告德合公
    司之中和市○○街41號8樓房地為抵押設定予原告之房貸借
    款，而由被告丁○○為連帶保證人，是本件被告丁○○應負
    連帶保證人責任僅為原告所提附表序號1債權本金8,702,000
    元部份。其他原告所提附表序號2、3、4、5、6、7部份之債
    權本金，被告丁○○不負連帶保證人責任。且由原告所提96
    年1月30日、96年5月9日、96年7月10日之授信動撥申請書兼
    借款憑證6紙，並無被告丁○○為連帶保證人之字樣，況間
    接授信項目欄均為空白，即知被告丁○○未為被告德合公司
    所提附表序號2、3、4、5、6、7借款之連帶保證人。又被告
    丁○○應負之連帶保證債務為被告德合公司之房貸借款8,70
    2,000元，該筆借款設有不動產抵押權，原告即為第1順位抵
    押權人，執行即可清償上開原告債權，是原告應就德合公司
    之財產強制執行，而非向逕向被告丁○○求償等語資為抗辯
    。並聲明：1.原告之訴及其假執行之聲請均駁回。2.如受不
    利之判決，願供擔保請准宣告免為假執行。
四、被告德合公司、戊○○、丙○○經合法通知未於言詞辯論期
    日到場，復未提出任何書狀供本院參酌。
五、本件原告就其主張之事實，業據其提出與所述相符之借據、
    授信約定書、保證書、借據增補條款約定書等影本為證，核
    屬相符，復為被告丁○○所不爭執。被告德合公司、戊○○
    、丙○○經合法通知未於言詞辯論期日到場，復未提出任何
    書狀供本院參酌，原告上開主張自堪信為真實。
六、按消費借貸之借用人應於約定期限內，返還與借用物種類、
    品質、數量相同之物，未定返還期限者，借用人得隨時返還
    ，貸與人亦得定一個月以上之相當期限，催告返還。民法第
    478條定有明文。又連帶保證者，乃保證人與主債務人連帶
    負債務履行責任之保證，具有連帶債務之性質。又保證債務
    ，除契約另有訂定外，包含主債務之利息、違約金、損害賠
    償及其他從屬於主債務之負擔；另連帶債務之債權人，得對
    債務人中之一人或數人，同時或先後請求全部或一部之給付
    ，民法第739條、第740條、第273條第1項分別定有明文。查
    ，被告德合公司既尚欠原告本金14,802,000元，及如附表所
    示之利息、違約金未清償，依約定並視為全部到期，其餘被
    告戊○○、丙○○、丁○○均為被告德合公司之連帶保證人
    ，自應就被告德合公司上開借款負連帶清償之責。
七、被告丁○○雖稱僅就附表序號1債權本金8,702,000元部份負
    保證責任，惟查，依被告丁○○於90年11月29日所簽署之保
    證書上載明連帶保證人等連帶保證被告德合公司對原告現在
    （包括過去所負現在尚未清償）及將來所負之借款、票據、
    透支、墊款、保證、損害賠償等及其他一切債務以3,000萬
    元為限額，願與被告（即主債務人）德合公司負連帶清償之
    責，其上丁○○之簽名蓋章為被告丁○○所不爭執，被告丁○○辯稱僅就附表序號1債權本金8,702,000元部份負保證責
    任，自屬無據。另按保證債務之所謂連帶，係指保證人與主
    債務人負同一債務，對於債權人各負全部給付之責任者而言
    ，此就民法第272條第1項規定連帶債務之文義參照觀之甚明
    。故連帶保證與普通保證不同，縱使無民法第746條所揭之
    情形，亦不得主張同法第745條關於檢索抗辯之權利，最高
    法院45年台上字第1426號裁判要旨參照。本件被告擔任被告
    德合公司之連帶保證人，已如前述，是被告辯稱原告應就主
    債務人之財產強制執行云云，亦不可採。從而，原告依消費
    借貸及連帶保證契約請求被告德合公司、戊○○、丙○○、
    丁○○連帶給付借款14,802,000元，及如附表所示之利息、
    違約金，為有理由，應予准許。
八、原告及被告丁○○分別陳明預供擔保聲請宣告假執行及免為
    假執行，核無不合，爰分別酌定相當擔保金額准許之。
九、結論：本件原告之訴為有理由，依民事訴訴法385條第1項前
    段、第390條第2項、第392條第2項，判決如主文。
中    華    民    國    97    年    5     月    27    日
                  民事第二庭  法  官  吳淑惠
以上正本係照原本作成。
如對本判決上訴，須於判決送達後20日內向本院提出上訴狀
中    華    民    國    97    年    5     月    28    日
                              書記官  蔡凱如


司法院資訊處製作；財團法人民間司法改革基金會備份。
